【裁判字號】    99,交聲,1252
【裁判日期】    990526
【裁判案由】    聲明異議
【裁判全文】
臺灣高雄地方法院交通事件裁定        99年度交聲字第1252號
原處分機關  高雄市政府交通局
異  議  人  甲○○
上列異議人即受處分人因違反道路交通管理處罰條例案件，對於
高雄市政府交通局民國99年4 月6 日所為之處分（原處分案號：
高市交裁字第裁32-B00000000號）聲明異議，本院裁定如下：
    主  文
異議駁回。
    理  由
一、原處分意旨略以：異議人即受處分人甲○○（下稱異議人）
    前於民國92年1 月18日，因酒後駕駛重型機車違規，經裁處
    罰鍰新臺幣（下同）1 萬5,000 元及吊扣重型機車駕照1 年
    處分；又於吊扣期間之92年11月18日，再因酒後駕駛重型機
    車違規，而依道路交通管理處罰條例第35條第3 項裁處罰鍰
    6 萬元及自92年11月26日至95年11月25日吊銷重型機車駕駛
    執照3 年之處分，且異議人迄今未重新考領重型機車駕駛執
    照。因異議人於無機車駕駛執照期間，又於98年10月28日21
    時52分許，酒後駕駛輕型機車違規，本局依95年5 月3 日交
    路字第0950030639號函，裁處異議人罰鍰1 萬5,000 元，並
    吊扣職業大客車駕駛執照1 年處分（自98年11月9 日起至99
    年11月8 日止）。惟異議人於上開吊扣期間，又於99年3 月
    18日22時52分許，駕駛車牌號碼WZM-558 號輕型機車，行經
    高雄市○○路、翠峰路口，為警攔停檢查，經測得其呼氣酒
    精濃度達每公升0.39毫克。是爰依道路交通管理處罰條例第
    35條第3 項規定處罰鍰6 萬元，吊銷（職業大客車）駕駛執
    照，3 年不得考領（罰鍰及職業大客車駕駛執照異議人已於
    99年4 月6 繳納、繳送，吊銷職業大客車應執行至102 年4
    月5 日），並應參加道路交通安全講習等語。
二、聲明異議意旨略以：異議人於99年3 月18日，因家中設宴邀
    請至親好友餐敘，餐敘後於上開時、地騎乘機車送友人回家
    ，因酒駕而遭取締，惟異議人當時係騎乘機車，而非駕駛汽
    車，此與舉發違規通知單（應指違反道路交通管理事件裁決
    書）上所註明之駕駛執照吊扣期間駕駛汽車之事實明顯不符
    。因該吊銷駕駛執照影響異議人生計至鉅，為此爰依法聲明
    異議等語。
三、按駕駛汽車經測試檢定有酒精濃度超過規定標準之情形者，
    處15,000元以上60,000元以下罰鍰，並當場移置保管其車輛
    及吊扣駕駛執照1 年；依第1 項規定吊扣駕駛執照，並於吊
    扣期間再有第1 項情形者，處60,000元罰鍰，並當場移置保
    管該汽車及吊銷其駕駛執照；依第35條第3 項前段規定吊銷
    駕駛執照者，3 年內不得考領駕駛執照，道路交通管理處罰
    條例第35條第1 項第1 款、第3 項前段、第67條第2 項前段
    分別定有明文。又按違反本條例受吊銷駕駛執照處分時，吊
    銷其持有各級車類之駕駛執照，同條例第68條亦規定甚明。
四、經查：
（一）異議人前因騎乘車牌號碼ZKQ-605 號輕型機車，於98年10
      月28日21時52分許遭警攔檢，測得其呼氣酒精濃度達每公
      升0.35毫克已超過標準，經高雄市政府警察局交通警察大
      隊第四中隊楠梓分隊員警製單舉發（高市警交字第第B000
      00000 號），裁處罰鍰1 萬5,000 元並吊扣職業大客車駕
      駛執照1 年（自98年11月9 日起至99年11月8 日止），異
      議人受上開裁處後已繳納罰鍰並經吊扣職業大客車駕駛執
      照在案。嗣異議人於上開吊扣職業大客車期間，又於99年
      3 月18日22時52分許，騎乘車牌號碼WZN-558 號輕型機車
      ，行經高雄市○○路與翠峰路口遭警攔檢，測得其呼氣酒
      精濃度達每公升0.39毫克已超過標準，經高雄市政府警察
      局交通警察大隊第四中隊鼓山分隊員警製單舉發（高市警
      交字第第B00000000 號）並移送高雄市政府交通局列管，
      該局依道路交通管理處罰條例第35條第3 項規定，裁處異
      議人罰鍰6 萬元，吊扣職業大客車駕駛執照，並應參加道
      路交通安全講習等事實，有上開高雄市政府警察局舉發違
      反道路交通管理事件通知單影本2 紙、高雄市政府交通局
      違反道路交通管理事件裁決書影本1 紙、酒測單影本2 紙
      、高雄市政府交通局交通事件裁決中心送達證書影本1 紙
      及異議人違規查詢報表1 紙、公路監理電子閘門證號查詢
      異議人汽、機車駕照人等在卷可參（本院卷第3 頁至第7
      頁），亦為異議人所不爭，此部分之事實，應均堪以認定
      。
（二）又按道路交通管理處罰條例第68條規定：「汽車駕駛人，
      因違反本條例及道路交通安全規則之規定，受吊銷駕駛執
      照處分時，吊銷其持有各級車類之駕駛執照」，已如前述
      ，而95年3 月1 日修正施行前之道路交通管理處罰條例第
      68條原規定：「汽車駕駛人，因違反本條例及道路交通安
      全規則之規定，受吊扣或吊銷駕駛執照處分時，吊扣或吊
      銷其持有各級車類之駕駛執照」，即修正施行後之條文業
      已刪除「吊扣或」等規定，觀其提案修正理由「原條文將
      違法或違規駕駛人所持有各級車類之駕駛執照一併吊扣，
      失之過酷，影響人民工作及生活過鉅」（詳卷附立法院公
      報第94卷第70期第136 頁、第138 頁之院會紀錄，本院卷
      第22至28頁），是依上開規定受吊銷駕照處分者，仍維持
      吊銷其持有各級車類之駕駛執照，至於受吊扣駕照處分者
      ，則僅吊扣其違法或違規當時所駕駛車輛之駕駛執照，已
      不能再吊扣其持有各級車類之駕駛執照，甚為明確（臺灣
      高等法院97年度法律座談會研討結果亦採此說）。經查，
      本件異議人前於98年10月28日，因酒後騎乘輕型機車經測
      得酒精濃度超過法定標準而違規，高雄市政府交通局裁處
      吊扣其領有之職業大客車駕駛執照之處分（另有罰鍰1 萬
      5,000 元），即屬吊扣其所駕駛車輛不同等級之汽車駕駛
      執照，而與95年3 月1 日修正施行後之道路交通管理處罰
      條例第68條之規定不合，惟按行政處分有其存續力，即處
      分經通知而生效後，如未經撤銷、廢止或未因其他事由而
      失其效力，其效力即應繼續存在，因上開高雄市政府交通
      局所為吊扣職業大客車駕駛執照之處分於作成之後，並無
      行政程序法第111 條所定行政處分當然無效之事由，且異
      議人又未聲明異議而經撤銷該處分，對外自應具有法律效
      力，自不得僅以該處分違反上開法律規定為理由，即認為
      前揭高雄市政府交通局所為之上開處分當然無效。
（三）嗣異議人又於前揭駕駛執照吊扣期間（98年11月9 日起至
      99年11月8 日止）內之99年3 月18日，因酒後騎乘車牌號
      碼WZN- 558號輕型機車，行經高雄市○○路與翠峰路口時
      ，為警攔停檢測，經測得其呼氣酒精濃度達每公升0.39毫
      克之事實，亦為異議人於聲明異議狀所不爭（本院卷第10
      頁），復有酒測單影本1 紙在卷可佐（本院卷第6 頁）。
      從而，異議人既於前揭駕駛執照吊扣期間內，在其酒精濃
      度超過規定標準之情況下騎乘前揭輕型機車為警查獲，揆
      諸首揭道路交通管理處罰條例第35條第3 項、第67條第1
      項等規定，因前案處分並非無效或經撤銷，且不論前案係
      吊扣何種種類之駕駛執照，依同條例第68條規定，則應吊
      銷其持有各級車類之駕駛執照，故原處分機關依法裁罰異
      議人吊銷其職業大客車駕駛執照，且處分其3 年內不得再
      為考領，於法並無未合。異議人雖執前揭情詞聲明異議，
      請求撤銷免為吊銷駕照云云，然考諸前揭法律規定之立法
      意旨乃係為確保公眾交通安全，避免酒後駕駛者一犯再犯
      ，故乃對於再犯者加重處罰，且條文內容業已明定一定之
      處罰內容，並未賦予原處分機關或法院就處罰內容有何裁
      量餘地，該項規定亦難認有違比例原則，自難依異議人之
      所請，而免為吊銷其駕照之處分。至異議人所稱上開酒駕
      違規，係騎乘機車而非駕駛汽車，裁決書竟載於吊扣期間
      駕駛「汽車」，顯與事實不符云云。惟道路交通管理處罰
      條例所稱之汽車，依道路交通管理處罰條例第3 條第8 款
      之規定，包括機器腳踏車（即一般之輕型、重型機車），
      因高雄市政府交通局係依法條規定之文字記載舉發違規之
      事實，非認異議人駕駛汽車，而應指駕駛機車之行為，故
      異議人前揭所執之詞，容有誤會，應予指明。另道路交通
      管理處罰條例第68條雖於99年5 月5 日修正，並增訂第2
      項之規定，惟該修正法條尚未生效，且該法條第1 項規定
      之內容，與修正前文字一致，應不影響本裁定之認定，附
      此敘明之。
五、綜上所述，異議人確有道路交通管理處罰條例第35條第3 項
    前段之駕照吊扣期間酒後駕車之違規情事，揆諸首揭法律規
    定，原處分機關裁罰異議人吊銷其職業大客車駕駛執照，且
    依同條例第67條第2 項規定，處分其3 年內不得再為考領，
    經核並無違誤，異議人執上開情詞提起本件聲明異議，洵無
    理由，自應予以駁回。
據上論斷，應依道路交通管理處罰條例第87條第2 項，道路交通
案件處理辦法第19條，裁定如主文。
中    華    民    國    99    年    5     月    26    日
                  交通法庭    法  官  林勳煜
以上正本證明與原本相同。
如不服本裁定，應於收受送達後5 日內，提出抗告。
中    華    民    國    99    年    5     月    31    日
                              書記官  莊正彬

司法院資訊處製作；財團法人民間司法改革基金會備份。
